臺灣高等法院臺中分院刑事判決　　　　　　　　　九十年度上更(一)字第二○七號
　　上　訴　人
　　即　被　告　丙○○
　　選任辯護人　吳天富
右上訴人因違反毒品危害防制條例案件，不服臺灣彰化地方法院八十九年度訴字第七
七七號中華民國八十九年八月二十九日第一審判決（起訴案號：臺灣彰化地方法院檢
察署八十八年度偵字第九六八七號），提起上訴，經判決後，由最高法院發回更審，
本院判決如左：
    主  文
原判決撤銷。
本件公訴不受理。
    理  由
一、公訴意旨略以：被告丙○○於民國八十八年十月四日二十時許，意圖販賣而藏放
    第一級毒品海洛因十九包在其彰化縣永靖鄉○○村○○路○段六十八巷三十一號
    住處及其身上而持有之，嗣經警於其前開住處，先從其右腳襪子內啟出海洛因五
    包，並自其皮包內啟出海洛因分裝鐵勺一支、新台幣十四萬五千元現金後，經其
    導引下，復在其住處旁孵雞圈內舊灶孔下查獲海洛因十四包（十九包海洛因合計
    淨重二十七點零八公克）、夾鏈袋一大包等物，因認被告涉犯違反毒品危害防制
    條例第五條第一項之意圖販賣而持有第一級毒品罪嫌。
二、按意圖販賣而持有毒品係指取得毒品之時，並非基於營利之意圖而取得，於取得
    後始有意圖營利而販賣之犯意，且尚未達著手售賣該毒品之程度而言。而此所謂
    之「意圖」，乃犯罪之主觀違法要素，行為人是否具有販賣之意圖，非僅單純主
    觀上之意念，猶必須有相當之客觀事實，足以證明其意念之遂行性及確實性，始
    足當之，合先敘明。
三、公訴意旨認被告涉有上開犯行，無非以被告於警訊時之自白及扣案毒品分裝為十
    九包，復有分裝鐵勺子、夾鏈袋一大包，足以佐證被告有販賣之意圖為其論據。
    訊據被告固坦承持有前開第一級毒品、勺子及夾鏈袋等物，惟堅決否認有何意圖
    販賣而持有上開第一級毒品之犯行，辯稱：伊係買來自己施用的，沒有販賣的意
    思，也未賣過毒品等語。
  (一)卷查被告於八十八年十月五日在台北市政府警察局文山第二分局所製作之筆錄，
    僅供承被查獲之海洛因，係向姓名、年籍不詳，綽號「孫仔」之成年男子所購入
    ，且都是自行吸食，並未販賣給任何人之事實，並無供承有販賣前揭毒品之意圖
    （見八十八年度偵字第九六八七號偵查卷第六頁反面至第七頁），是起訴書中所
    稱被告於警訊中供承不諱，即乏依據。
  (二)本件係台北市政府警察局文山第二分局依證人戊○○之供述查獲被告，查獲本案
    之員警甲○○、己○○雖於本院審理時證稱：我們是根據戊○○的檢舉始聲請搜
    索票執行搜索而查獲被告的，戊○○的筆錄是我（甲○○）製作的，而戊○○檢
    舉的地址（十號）經我們現場確認後，係因門牌整編變更為三十一號等語，惟查
    ，證人戊○○固曾於警訊時指述：渠前後共向住於彰化縣永靖鄉○○村○鄰○○
    路○段六八巷十號，綽號「周董」之男子，以行動電話0000000000聯絡，購買海
    洛因三次云云（見八十八年度聲字第二三○一號偵查卷第三頁反面），嗣於臺灣
    彰化地檢署檢察官囑託臺灣桃園地檢署檢察官訊問時否認上情，改稱：渠只有向
    台北的「阿狗」買過海洛因，並不知道「周董」有無販賣或吸食毒品，也未打過
    0000000000之行動電話，至於彰化五福中山路一段六八巷三一號「周董」住處，
    渠只因為裝設飲水機去過一次云云（見八十八年度偵字第九六八七號偵查卷第一
    百頁反面至一百零一頁），按證人戊○○於警訊所供與偵查中之供述顯不一致，
    已難遽信，故檢察官並未起訴被告販賣毒品罪，起訴書中對於戊○○之供述等，
    亦隻字未提。至本院審理時，證人戊○○復因行蹤不明無法再行傳拘出庭為詳細
    之證述，自難僅憑證人戊○○警訊中一次片面且嗣又加以否認之指述，即採為認
    定被告販賣或意圖販賣之證據。另依警方製作之勘查現場圖所載，被告雖於查獲
    現場裝置有四部攝影機，然查，被告係因住於隔鄰之弟丁○○家中遭竊，始裝設
    攝影機防盜乙節，參之證人即被告之弟丁○○證述家中曾遭竊，曾建議被告裝設
    監視攝影機等語，尚非不可信，是亦未可憑此推測被告有販賣毒品意圖。
  (三)被告雖供承在前揭時、地為警查獲持有前開海洛因、夾鏈袋及分裝鐵勺等為其所
    有，並有扣案之第一級毒品海洛因十九包（合計淨重二十七點零八公克、包裝重
    四點六九公克）可資佐證，且上開查扣之海洛因十九包，經送請法務部調查局以
    化學呈色法及氣相層析質譜儀分析法鑑驗結果，確係第一級毒品海洛因（純度百
    分之六十二點三一），有該局八十八年十月二十日000000000號鑑定
    通知書附卷可稽（見八十八年度毒偵字第一○二七號卷第三十四頁），固堪認定
    被告有持有第一級毒品海洛因之行為，惟被告持有之目的究係為何？則有詳求之
    必要。另查被告自八十八年三月二十五日停止強制戒治出監後，即基於概括之犯
    意，自同年六月間某日起至同年十月四日止，以將第一級毒品海洛因摻入香煙後
    吸其煙氣之方式，連續多次施用毒品海洛因之犯行，業經被告供承不諱，佐以被
    告於同年十月四日經警查獲後將所採尿液送請法務部調查局鑑定結果，亦呈嗎啡
    陽性反應，有該局八十八年十一月三十日000000000號檢驗通知書一
    紙在卷可證，足見被告前開所辯，伊持有之毒品海洛因係供己施用等語，尚非無
    稽。
  (四)被告於八十二年間因施用毒品罪，經原審法院判處有期徒刑三年二月，嗣於八十
    二年六月十五日經本院駁回上訴而確定。被告再因施用毒品海洛因及安非他命，
    經原審法院分別判處有期徒刑後，定執行刑為有期徒刑三年四月，於八十三年八
    月二十四日經本院駁回上訴確定。上開確定判決經執行後假釋，嗣於八十五年經
    撤銷假釋，自八十八年十月十四日起開始執行殘刑四年一月又十一日等情，有臺
    灣彰化地方法院檢察署刑案資料查註紀錄表、同署檢察官八十八年度執更乙字第
    七九四號執行指揮書影本附偵查卷可考。又，被告另自八十七年七月間起至同年
    十月十八日止，在上開住處施用毒品海洛因，為警查獲，經裁定送觀察勒戒後，
    再經臺灣士林地方法院以八十七年度毒聲字第八九○號裁定強制戒治，八十八年
    三月二十五日停止戒治後交付保護管束於八十八年十一月九日保護管束期滿，經
    該署檢察官於八十九年二月十日以八十九年度戒毒偵字第十八號不起訴處分等情
    ，亦有不起訴處分書一紙附偵查卷可參，綜上，堪認被告有長期施用毒品海洛因
    而無法戒絕之情形。
  (五)本院上訴卷附行政院衛生署麻醉藥品管理局八十九年六月十五日管檢字第八五五
    六二號函影本所示：依文獻所載，正常人之安非他命（安非他命硫酸鹽）、海洛
    因最低致死劑量為二○○毫克，若單次使用超過此劑量即有致命之可能性，而甲
    基安非他命（甲基安非他命鹽酸鹽）最低致死劑量為一公克。久用成癮者對該藥
    物產生耐藥性，其程度因個人體質，使用頻率與接觸時間之長短而異，可使其致
    死量增至數倍或十倍以上。不同吸食方式因吸食效率不同，造成吸入人體之量亦
    不同，吸入人體內之量若達最低致死量即有致命可能等情。以被告長期使用安非
    他命、海洛因之狀態，被告生理顯有可疑已對該等藥物產生耐藥性，致死劑量可
    增加數倍或十倍以上，以十倍於一般人吸食量之海洛因二公克計算，查扣之海洛
    因二十七點○八公克（此為送驗後之淨重），約十三、四日左右即可施用完畢；
    再依被告所自承，其就海洛因係以香煙為施用媒介，如加計其施用毒品過程中經
    揮發、燃燒、逸失之毒品數量，顯亦不能以純量海洛因二○○毫克推算被告之毒
    品施用量，是亦不能僅以查獲數量即以被告所持有之毒品數量已逾其個人施用量
    ，而認除供己用外，尚有販賣之意圖。
  (六)查依上開行政院衛生署麻醉藥品管理局函文內關於毒品以夾鏈袋含乾燥劑保存應
    可延長保存期限之意旨觀之，被告以扣案之鐵勺分裝後，以夾鏈袋保存，無論就
    攜帶、保存、施用數量之控制方面均有其必要，此實際之考量或作為無論就販賣
    毒品或施用毒品者應無分軒輊，亦即不能排除單純施用毒品者亦有此種作為，據
    此即不能以上開扣案之物品認定被告有販賣之意圖。
  (七)此外，復查無其他積極證據足資證明被告有何公訴人所指之犯行，亦查無其他事
    證可徵被告所持有之海洛因十九包，係為意圖營利而販入。
四、綜上所述，公訴意旨所指被告販賣毒品之意圖，尚不能證明。惟被告自八十八年
    六月至同年十月四日連續施用第一級毒品海洛因及被告同時持有海洛因之事實，
    則堪認定，其持有行為應屬施用犯行之一部，而持有部分既經起訴，其起訴效力
    自及於上述施用犯行。
五、(一)按起訴之程序違背規定者，應諭知不受理之判決，刑事訴訟法第三百零三條第
      一款定有明文。犯毒品危害防制條例第十條之施用第一級毒品罪者，檢察官應
      先將被告送勒戒處所觀察、勒戒，經觀察、勒戒後，無繼續施用毒品傾向者，
      應由檢察官為不起訴處分；有繼續施用毒品之傾向者，由檢察官聲請法院令入
      戒治處所施以強制戒治，其期間為一年，強制戒治期滿或交付保護管束期滿，
      亦應由檢察官為不起訴之處分，同條例第二十條第一項、第二項及第二十三條
      第一項分別定有明文。而經同條例第二十條第二項為不起訴之處分後，五年內
      再犯第十條之罪，經觀察、勒戒後，認有繼續施用毒品之傾向或三犯以上者，
      或依同條例第二十三條第一項規定為不起訴處分後，五年內再犯第十條之罪或
      三犯以上者，檢察官始得就被告施用毒品之犯行向該管法院起訴，此觀同條例
      第二十條第三項、第二十三條第二項之規定自明。又強制戒治執行已滿三個月
      ，戒治處所認無繼續戒治之必要者，得檢具事證，報由檢察官聲請法院裁定停
      止戒治，前項停止期間，應付保護管束，期滿未經撤銷者，視為強制戒治期滿
      ；其違反保護管束應遵守事項情節重大者，得由檢察官聲請法院裁定撤銷停止
      戒治，停止戒治之裁定經撤銷者，其停止之期間，不算入強制戒治期間，同條
      例第二十二條第一項、第二項亦有明文。惟該第二十條第三項、第二十三條第
      二項所謂「再犯」、「三犯」，係指依同條例為不起訴處分或免刑判決後「再
      犯」或「三犯」者而言；且該第二十條第四項、第二十二條第二項所稱之違反
      保護管束應遵守事項情節重大，包括在保護管束期間因故意更犯同條例第十條
      之罪，經法院裁定送勒戒處所觀察、勒戒者，毒品危害防制條例施行細則第十
      六條第二款定有明文，足見在停止戒治保護管束期間，如有再為同條例第十條
      之犯行，僅得以之為違反保護管束應遵守事項情節重大，向法院聲請撤銷停止
      戒治，尚不得遽認係再犯或三犯而逕行起訴判刑。
    (二)經查：被告丙○○曾於八十七年七月間起至同年十月十八日止，因連續施用第
      一級毒品案件，經臺灣士林地方法院以八十七年度毒聲字第八一一號裁定送勒
    戒處所觀察、勒戒，因認被告有繼續施用毒品之傾向，再經該院以八十七年度
      毒聲字第八九○號裁定令入戒治處所施以強制戒治一年；嗣因被告之戒治成效
      經評定合格，經該院於八十八年三月十二日以八十八年度毒聲字第五三六號裁
      定停止戒治，所餘戒治期間交付保護管束，並於八十八年十一月九日保護管束
      期滿。詎被告自八十八年三月二十五日停止戒治出監後，復於同年六月間某日
      起至同年十月四日止之保護管束期間內，連續施用第一級毒品海洛因，既尚在
      被告前案初犯施用毒品罪而經停止戒治之保護管束期間內，此節施用毒品犯行
      ，依前揭說明，尚難認係毒品危害防制條例第二十條第三項或第二十三條第二
      項所謂之「再犯」，本應認屬違反保護管束應遵守事項情節重大，而構成撤銷
      停止戒治之原因，由檢察官聲請法院撤銷停止戒治，未可逕行起訴。乃檢察官
      並未聲請臺灣士林地方法院裁定撤銷停止戒治而逕向原審提起公訴，即屬起訴
      之程序違背規定，依法自應諭知不受理之判決。原審未予詳查，遽認被告有意
      圖販賣而持有第一級毒品之行為，予以論罪科刑，認事用法，自有未洽，被告
      上訴指摘原判決不當，為有理由，自應由本院將原判決撤銷改判，而為公訴不
      受理之諭知。
六、另按沒收為從刑之一種，依主從不可分原則，應附隨於主刑而同時宣告之，除有
    罪、免刑等判決，於裁判時併宣告外，如諭知無罪之判決，既無主刑，從刑亦無
    所附麗，故案內之違禁物，應另依刑法第四十條但書由檢察官聲請單獨宣告沒收
    ，最高法院七十八年台非字第七二號著有判例可資參照。是不受理判決因非有罪
    、免刑等判決，且屬無主刑之判決，其從刑亦無所附麗，縱案內有扣案物，亦不
    得於諭知不受理判決併予宣告沒收。本件被告丙○○持有第一級毒品海洛因之犯
    行既經諭知公訴不受理，揆諸上開說明，扣案之海洛因十九包，自無從於本件不
    受理判決併予宣告沒收，應由檢察官另依刑法第四十條但書之規定聲請單獨宣告
    沒收，附此敘明。
據上論結，應依刑事訴訟法第三百六十九條第一項前段、第三百六十四條、第三百零
三條第一款，判決如主文。
本案經檢察官乙○○到庭執行職務。
中      華      民      國    九十一     年      三       月     七     日
                                   臺灣高等法院臺中分院刑事第五庭
                                         審判長法  官  袁  從  楨
                                               法  官  姚  勳  昌
                                               法  官  郭  同  奇
右正本證明與原本無異。
如不服本判決應於收受送達後十日內向本院提出上訴書狀，其未敘述上訴之理由者並
得於提起上訴後十日內向本院補提理由書（均須按他造當事人之人數附繕本）。
                                               書記官  康  孝  慈
中      華      民      國    九十一     年      三       月     八     日
                                                                        Ｆ
